【裁判字號】    97,訴,837
【裁判日期】    971120
【裁判案由】    損害賠償
【裁判全文】
臺灣桃園地方法院民事判決               97年度訴字第837號
原      告  乙○○
被      告  甲○○
上列當事人間因被告強盜案件，原告提起刑事附帶民事訴訟請求
損害賠償，經本院刑事庭以97年度附民字第14號裁定移送前來，
本院於民國97年10月30日辯論終結，判決如下：
    主      文
被告應給付原告新台幣捌拾參萬玖仟捌佰柒拾壹元及自民國九十
七年二月二十三日起至清償日止，按週年利率百分之五計算之利
息。
訴訟費用由被告負擔。
本判決第一項於原告以新台幣貳拾捌萬元為被告供擔保後，得假
執行。
    事實及理由
一、原告主張：
  (一)被告於民國96年7 月20日下午在桃園縣八德市汽車拖吊保管
    場外，因與機車同遭拖吊之原告相遇搭訕後，見原告穿戴名
    貴鑽石墜子項鍊與鑽戒而萌生貪念，先邀原告在保管場附近
    冰店吃冰聊天，並自稱鑑定師開有珠寶店，待賞玩原告之鑽
    戒等物後，提議至冰店附近之「松雨汽車旅館」繼續飲酒聊
    天。當日下午2 時許，被告攜自便利商店所購啤酒與原告相
    偕進入該旅館112 號房後，趁機取出預先備妥含BZD （苯重
    氮基鹽類藥物）成分之安眠藥摻入啤酒罐內，招待原告飲用
    ，迨原告藥效發作陷入倦睡昏迷狀態，被告即下手強取原告
    穿戴價值新台幣（下同）750,000 元之2.2 克拉鑽石項鍊、
    價值84,571元（未稅價）之1 克拉戒指及價值約5,300 元之
    G-PLUS廠牌手機價各1 個，合計市價839,871 元。
  (二)為此，原告依法民法第184 條第1 項規定訴請被告負損害賠
    償責任。並聲明：
    1.被告應給付原告839,871 元，及自起訴狀繕本送達被告之
      翌日起至清償日止，按年息5 ％計算之利息。
    2.願供擔保，請准宣告假執行。
二、被告則以沒有拿原告的東西，沒有辦法還原告錢等語置辯。
    並聲明：原告之訴駁回。
三、本院之判斷：
  (一)兩造不爭執事項（見本院卷第60至61頁）：
    1.兩造於96年7 月20日於拖車場認識，於同日13時許一同前
      往松雨汽車旅館喝酒聊天，後原告在睡覺中被告即行離去
      。
    2.原告遺失之1 克拉鑽戒價值88,800元（未稅價84,571元）
      、2.2 克拉鑽石墜子價值750,000 元、G-PLUS廠牌手機價
      值5,300 元。
  (二)原告主張當日與被告告進入該旅館112 號房後，被告趁機取
    出預先備妥含BZD （苯重氮基鹽類藥物）成分之安眠藥摻入
    啤酒罐內，交由原告飲用等語。經查，原告於案發當日晚間
    報警處理後，於翌日96年7 月21日凌晨前往聖保祿醫院抽血
    檢驗，經該院生化組檢驗出原告血液中含苯重氮基鹽類藥物
    （Benzod iazepan，簡稱BZD）52ng/ ml ，而BZD 本身藥理
    作用有鎮靜、安眠、抗焦慮作用，故臨床使用上是屬於安眠
    藥之一種，同時也是目前使用較普遍之一種，其本身屬於昏
    迷型之效果，此有聖保祿醫院臨床病理檢驗報告單、聖保祿
    修女會醫院96年11月22日桃聖業字第096000 0282 號函各乙
    份在卷可稽（見偵查卷第15、177 頁），再佐以被告自承要
    離去時有叫原告，但無法叫起來一情（見偵查卷第29頁、本
    院卷第61頁），顯見原告當時呈重度昏睡狀態，故原告主張
    被告以含BZD 成分之安眠藥摻入啤酒內交由原告飲用等情，
    應認可採。
  (三)至聖保祿醫院雖曾函覆稱：「乙○○於96年7 月21日1 時6
    分許至本院急診抽血檢查，共驗了酒精濃度、安非他命、嗎
    啡、苯重氮基鹽藥物（BZD） 濃度，但檢驗結果皆為陰性反
    應」，有該院96年10月23日桃聖業字第0960000261號函可參
    （見偵查卷第156 頁），然據該院另函覆稱「陰性反應乃根
    據檢驗報告的結果，不同的藥物有不同的基準值，因為有些
    代謝太快或濃度太低，可能測不到，濃度高低和臨床症狀並
    不成正比；因這些檢驗本院均委託外送至長庚醫院代為檢驗
    ，經聯絡長庚醫院檢驗室，他們認為檢驗值出現52 ng/ml，
    表示患者仍有接觸此類藥物的情況」，有聖保祿修女會醫院
    96 年11 月22日桃聖業字第0960000282號函乙份附卷可稽（
    見偵查卷第177 頁），參以原告係於96年7 月20日22時49分
    許前往製作警詢筆錄，嗣因警方告知應去醫院抽血檢驗後，
    始於翌日（7 月21日）凌晨1 時6 分許前往聖保祿醫院抽血
    檢查一情，業據證人即警員吳照文證述在卷（偵查卷第109
    頁），並有前述聖保祿醫院臨床病理檢驗報告單、聖保祿醫
    院96年10月23日桃聖業字第0960000261號函之記載在卷可證
    ，堪認自原告昏迷至檢驗時，已經相當時間之代謝，且原告
    昏迷時間不久（約僅2 至3 小時間），顯見原告原本飲入含
    BZD 成分之安眠藥藥劑本即微量，故檢驗結果其血液中所含
    BZD 成分數值不高，以致在醫學判斷標準上仍認屬陰性反應
    ，尚無悖離事理之處。
  (四)被告辯稱其先行離去前有叫原告，但無法叫起，並有問原告
    說四點不是要帶小孩，原告說先生會帶云云。經查，依常情
    而論，兩造既一同進入汽車旅館，應會一同離去，然被告卻
    先行離去，已與常情有違。而證人即松雨汽車旅館櫃檯人員
    楊秀慧於本院刑事案件審理時證稱其於被告要離去時，曾撥
    打電話確定原告是否仍在房內，然未有人接聽，顯見原告當
    時為深度昏睡狀態，是否能與被告進行前揭對話，已屬可疑
    ，再佐以證人楊秀慧證稱原告醒來後神色慌張，詢問其被告
    之行蹤（見本院96年度訴字第1746號刑事卷宗97年3 月25日
    審判筆錄第3 至6 頁），更足認被告於離去時並未告知原告
    ，被告與原告一同進入汽車旅館，卻於未知會原告之情形下
    自行離去，顯與一般常情有異。
  (五)被告雖復辯稱當天係因為下午4 點要去自助餐店上班而先行
    離去云云（見本院卷第61頁），惟查，被告於本院言詞辯論
    時稱：案發時我因為手受傷已經請假，當天還在請假的期間
    ，後面又請了2 、3 天，總共請了7 、8 天（見本院卷第62
    頁）。經本院詢問如當天請假，為何還要去上班時，則稱：
    因為店長打電話給我，店裡面只有我會做涼拌，店長中午有
    打電話給我，但我從頭到尾都沒有接，店長亦無傳簡訊，但
    於前一天晚上店長就有打電話給我（見本院卷第62至63頁）
    。惟後又稱案發當天整天都沒有去上班，4 點多離開後是去
    堂哥那裡（見本院卷第63頁），被告所述前後矛盾，且其亦
    自承並未前往上班，故其所辯，實難採信。
  (六)被告另辯稱有見到原告在汽車旅館睡覺前有塞1 顆東西到嘴
    裡云云，然如有此種情形，被告於刑事案件審理中應即會提
    出，惟綜觀偵查及刑事卷宗，被告均未提及此事，故其所辯
    ，尚難採信。況依證人即警員吳照文之證述，係其要求原告
    前往醫院抽血（偵查卷第109 頁），故原告於警員告知前既
    不知須抽血檢驗，自無先行服用藥物以誣陷被告之可能。
  (七)再依證人楊秀慧證述：被告離去將近3 個小時後，原告出來
    ，像剛睡醒，有點驚慌，詢問被告行蹤，並說被告把她身上
    的東西全部拿走了，當時看到被告類似睡醒、酒退的感覺，
    精神有點恍惚，神情語氣有感到驚慌、著急（見本院96年度
    訴字第1746號刑事卷宗97年3 月25日審判筆錄第4 至6 頁）
    ，依證人楊秀慧所述，原告當時神情慌張、著急，其於當時
    之情狀下所為之陳述應具可信性，再參諸前述被告有於原告
    飲用之啤酒摻入含BZD 成分安眠藥一情，被告確有拿取原告
    之1 克拉鑽戒、2.2 克拉鑽石墜子及G-PLUS廠牌手機，足堪
    認定。
  (八)按因故意或過失，不法侵害他人之權利者，負損害賠償責任
    。故意以背於善良風俗之方法，加損害於他人者亦同，民法
    第184條第1項定有明文。被告於原告飲用之啤酒摻入含BZD
    成分安眠藥，嗣原告昏迷後，取走原告之1 克拉鑽戒、2. 2
    克拉鑽石墜子及G-PLUS廠牌手機，自係故意以背於善良風俗
    之方法，加損害於他人，而1 克拉鑽戒未稅價84,571元、2.
    2 克拉鑽石墜子價值750,000 元、G-PLUS廠牌手機價值5,30
    0 元一情，復為兩造所不爭執，故原告依民法第184 條第1
    項後段請求被告賠償839,871 元（84,571+750,000+5,300=
    839,871） ，為有理由。
  (九)按給付無確定期限者，債務人於債權人得請求給付時，經其
    催告而未為給付，自受催告時起，負遲延責任。其經債權人
    起訴而送達訴狀，或依督促程序送達支付命令，或為其他相
    類之行為者，與催告有同一之效力。遲延之債務，以支付金
    錢為標的者，債權人得請求依法定利率計算之遲延利息。但
    約定利率較高者，仍從其約定利率。應付利息之債務，其利
    率未經約定，亦無法律可據者，週年利率為百分之5 ，民法
    第229 條第2 項、第233 條第1 項、第203 條分別定有明文
    。本件為侵權行為之債，兩造自無約定清償期及利率，原告
    主張被告應自附帶民事起訴狀送達被告之翌日起至清償日按
    法定利率計算之利息，依上規定應屬有據，而被告均係於97
    年2 月22日收受上開書狀。從而原告依據侵權行為之法律關
    係及上揭規定請求被告給付839,871 元及自97年2 月23日起
    至清償日止按週年利率5 ％計算之利息，為有理由，應予准
    許。
四、原告陳明願供擔保，聲請宣告假執行，核無不合，爰酌定相
    當擔保金額准許之。
五、本件事證已臻明確，兩造其餘主張、陳述及所提證據資料，
    經本院斟酌後，認與判決結果不生影響，爰不再一一論述，
    併此敘明
六、據上論結，本件原告之訴為有理由，依民事訴訟法第78條、
    第390 條第2 項，判決如主文。
中    華    民    國    97    年    11    月    20    日
                  民事第二庭    法  官  王耀興
如對本判決上訴，須於判決送達後20日內向本院提出上訴狀。
中    華    民    國    97    年    11    月    21    日
以上係按照原本作成。
                                書記官  李宛儒


司法院資訊處製作；財團法人民間司法改革基金會備份。
